【裁判字號】    97,台非,70
【裁判日期】    970222
【裁判案由】    業務侵占
【裁判全文】
最高法院刑事判決                九十七年度台非字第七０號
上  訴  人  最高法院檢察署檢察總長
被      告  甲○○
上列上訴人因被告業務侵占案件，對於台灣高雄地方法院中華民
國九十六年七月三十一日第一審確定判決（九十六年度易字第二
一七０號，起訴案號：台灣高雄地方法院檢察署九十六年度偵緝
字第三０二號），認為違法，提起非常上訴，本院判決如下：
    主  文
上訴駁回。
    理  由
非常上訴理由稱：「按判決適用法則不當者，為違背法令，刑事
訴訟法第三百七十八條定有明文。次按『連續犯及從一重處斷之
罪，如其中一部分行為，已在刑法施行以後，即應依刑法處斷，
無適用同法第二條第一項但書之餘地』（最高法院二十七年上字
第一六０七號判例參照）。查本件被告甲○○所犯之業務侵占第
二罪和第三罪，其犯罪時間依原判決書所載，分別為九十五年八
月二十五日和九十五年八月三十一日，已在新刑法於九十五年七
月一日施行後所犯，依前揭判例要旨所示，已無適用刑法第二條
第一項但書之餘地，而應適用新刑法第四十一條第二項，所犯業
務侵占三罪如定執行刑已超過六個月即不得易科罰金。詎原判決
竟認為舊刑法第四十一條易科罰金之規定較有利於被告，乃依刑
法第二條第一項前段之規定，適用舊法讓被告所犯業務侵占三罪
定執行刑後仍得易科罰金，自有判決適用法則不當之違背法令。
案經確定，爰依刑事訴訟法第四百四十一條、第四百四十三條提
起非常上訴，以資糾正。」等語。
本院按刑法施行法第三條之一第三項規定：「於九十四年一月七
日刑法修正施行前犯併合處罰數罪中之一罪，且該數罪均符合第
四十一條第一項得易科罰金之規定者，適用九十年一月四日修正
之刑法第四十一條第二項規定。」同法第十條之一復規定：「中
華民國九十四年一月七日修正公布之刑法，自九十五年七月一日
施行。」末按九十五年七月一日修正施行前之刑法第四十一條第
一項規定：「犯最重本刑為五年以下有期徒刑以下之刑之罪，而
受六個月以下有期徒刑或拘役之宣告，因身體、教育、職業、家
庭之關係或其他正當事由，執行顯有困難者，得以一元以上三元
以下折算一日，易科罰金。但確因不執行所宣告之刑，難收矯正
之效，或難以維持法秩序者，不在此限。」同條第二項規定：「
併合處罰之數罪，均有前項情形，其應執行之刑逾六月者，亦同
。」因此，被告所犯數罪均合於刑法第四十一條第一項得易科罰
金者，只要其中一罪犯罪時間在九十五年七月一日以前，合併定
應執行刑之結果，雖已逾六月者，仍應適用九十年一月四日修正
之刑法第四十一條第二項之規定，諭知易科罰金之折算標準。本
件原確定判決以被告連續犯業務侵占罪，處有期徒刑一年，減為
有期徒刑陸月，如易科罰金，以銀元三百元折算一日；又犯業務
侵占罪，累犯，處有期徒刑九月，減為有期徒刑四月又十五日，
如易科罰金，以新台幣（下同）一千元折算一日；又犯業務侵占
罪，累犯，處有期徒刑九月，減為有期徒刑四月又十五日，如易
科罰金，以一千元折算一日。應執行有期徒刑一年二月，如易科
罰金，以銀元三佰元即新台幣九百元折算一日。其中所犯第一件
連續業務侵占罪之犯罪時為九十五年一月間起至同年三月十日止
，係在刑法修正施行前所犯，雖被告所犯第二及第三案業務侵占
罪之時間分別在九十五年八月二十五日及同年月三十一日，在刑
法修正施行後所為，但依刑法施行法第三條之一第三項之規定，
仍應適用九十年一月四日修正之刑法第四十一條第二項之規定，
併合處罰之數罪，其應執行之刑逾六月者，亦得諭知易科罰金之
折算標準。原判決因而定應執行刑為有期徒刑一年二月，諭知如
易科罰金，以銀元三百元即新台幣九百元折算一日，並無適用法
則不當之違法。非常上訴意旨，指摘原判決違法，難認有理由，
應予駁回。
據上論結，應依刑事訴訟法第四百四十六條，判決如主文。
中    華    民    國  九十七  年    二    月  二十二  日
                      最高法院刑事第八庭
                          審判長法官  洪  清  江
                                法官  石  木  欽
                                法官  韓  金  秀
                                法官  陳  晴  教
                                法官  張  清  埤
      本件正本證明與原本無異
                                      書  記  官
中    華    民    國  九十七  年    三    月    三    日
                                                      V


司法院資訊處製作；財團法人民間司法改革基金會備份。
